臺灣新北地方法院刑事判決
110年度金訴字第741號
公  訴  人  臺灣新北地方檢察署檢察官
被      告  呂家鋐


上列被告因違反洗錢防制法等案件，經檢察官提起公訴（110年
度偵字第19085號），因被告於本院準備程序中就被訴事實為有
罪之陳述，經本院合議庭裁定由受命法官獨任進行簡式審判程序
，並判決如下：
    主  文
呂家鋐犯三人以上共同詐欺取財罪，處有期徒刑壹年貳月，併科
罰金新臺幣壹萬元，罰金如易服勞役，以新臺幣壹仟元折算壹日
。緩刑參年，緩刑期間付保護管束，並應向檢察官指定之政府機
關、政府機構、行政法人、社區或其他符合公益目的之機構或團
體提供肆拾小時之義務勞務。未扣案犯罪所得新臺幣參萬元沒收
，於全部或一部不能沒收或不宜執行沒收時，追徵其價額。
    事  實
一、呂家鋐可預見提供個人金融帳戶予他人，極可能為詐欺集團
    作為收受及提領特定犯罪所得使用，且如自帳戶內提領不明
    款項交付他人會產生遮斷金流之效果，仍不違背其本意，於
    民國109年2月25日前之某日，與「洪啟文」所屬詐欺集團成
    員共同意圖為自己不法之所有，基於三人以上詐欺取財、隱
    匿詐欺取財犯罪所得去向、所在之洗錢犯意聯絡，由呂家鋐
    將其所申設之中國信託商業銀行帳號000000000000號帳戶提
    供予詐欺集團之成員使用，再由該詐欺集團之成員，於109
    年2月4日，以通訊軟體向呂崇聞佯稱可投資「MAXGOLDEN」
    網站云云，使呂崇聞陷於錯誤，因而分別於109年2月25日3
    時8分匯款新臺幣（下同）3萬元、109年3月6日13時7分匯款
    2萬元、109年4月7日20時46分匯款3萬元至上開帳戶內，復
    由呂家鋐依詐欺集團指示提領上開款項，並自其中取得3萬
    元報酬後，餘款均轉交詐欺集團指示之人，以此方式製造金
    流斷點，隱匿詐欺取財犯罪所得去向、所在。
二、案經呂崇聞訴由新北市政府警察局中和分局報告臺灣新北地
    方檢察署檢察官偵查起訴。
    理  由
一、訊據被告呂家鋐對於上開犯罪事實坦承不諱，核與證人即告
    訴人呂崇聞於警詢時之證述相符，並有內政部警政署反詐騙
    諮詢專線紀錄表、苗栗縣警察局竹南分局竹南派出所受理詐
    騙帳戶通報警示簡便格式表、金融機構聯防機制通報單、受
    理各類案件紀錄表、受理刑事案件報案三聯單、附件、對話
    紀錄各1份、繳費明細6張、繳款證明2張、轉帳交易明細25
    張及上開帳戶之開戶資料、存款交易明細、自動化交易LOG
    資料-財金交易各1份在卷可稽，足認被告任意性自白與事實
    相符，本案事證明確，被告犯行堪以認定，應依法論科。
二、論罪科刑：
　㈠核被告所為，係犯刑法第339條之4第1項第2款之三人以上共
    同詐欺取財罪及洗錢防制法第14條第1項之洗錢罪。
　㈡按共同正犯在主觀上須有共同犯罪之意思，客觀上須為共同
    犯罪行為之實行。所謂共同犯罪之意思，係指基於共同犯罪
    之認識，互相利用他方之行為以遂行犯罪目的之意思；共同
    正犯因有此意思之聯絡，其行為在法律上應作合一的觀察而
    為責任之共擔。至於共同正犯之意思聯絡，不以彼此間犯罪
    故意之態樣相同為必要，蓋刑法第13條第1項、第2項雖分別
    規定行為人對於構成犯罪之事實，明知並有意使其發生者，
    為故意；行為人對於構成犯罪之事實，預見其發生而其發生
    不違背其本意者，以故意論。前者為直接故意，後者為間接
    故意，惟不論「明知」或「預見」，僅認識程度之差別，間
    接故意應具備構成犯罪事實之認識，與直接故意並無不同。
    除犯罪構成事實以「明知」為要件，行為人須具有直接故意
    外，共同正犯對於構成犯罪事實既已「明知」或「預見」，
    其認識完全無缺，進而基此共同之認識「使其發生」或「容
    認其發生（不違背其本意）」，彼此間在意思上自得合而為
    一，形成犯罪意思之聯絡。故行為人分別基於直接故意與間
    接故意實行犯罪行為，自可成立共同正犯，最高法院101年
    度第11次刑事庭會議決議參照。是本件被告雖僅具間接故意
    ，惟仍無礙於與上開詐欺集團成員就上開犯行成立共同正犯
    ，其既有犯意聯絡及行為分擔，應依刑法第28條規定，論以
    共同正犯。
　㈢被告以一行為同時觸犯三人以上共同詐欺取財罪及洗錢罪，
    為想像競合犯，應依刑法第55條規定，從一重之三人以上共
    同詐欺取財罪處斷。
　㈣爰以行為人之責任為基礎，並審酌被告依詐欺集團指示提供
    自己之帳戶並提款之方式為詐欺及洗錢行為之犯罪手段，其
    於警詢時自稱經濟狀況小康，並於本院審理時自稱目前待業
    中，未婚與父母同住等生活狀況，其先前並無任何論罪科刑
    紀錄，可見品行尚可，其自稱國中畢業，且無事證可認其具
    有金融、會計、記帳、商業或法律等專業知識之智識程度，
    其造成告訴人受有上開金額之財產損害及所涉洗錢犯行之金
    額尚非鉅額，且自上開犯行中獲得之利益為3萬元，其犯後
    坦承犯行，就洗錢犯行，符合自白減刑之規定，惟因告訴人
    經通知未到庭而未與告訴人和解或賠償其損害等犯後態度之
    一切情狀，量處如主文所示之刑，並諭知罰金如易服勞役之
    折算標準。
　㈤末查，被告前未曾因故意犯罪受有期徒刑以上刑之宣告，有
    臺灣高等法院被告前案紀錄表1份在卷可稽，且其於行為時
    ，年紀尚輕，因一時失慮，致犯本罪，犯後已坦承犯行，堪
    認確有悔意，本院信其經此偵、審程序及刑之宣告後，應能
    有所警惕，而無再犯之虞，因認所宣告之刑以暫不執行為適
    當，爰依刑法第74條第1項第1款之規定，併予宣告緩刑3年
    ，並依刑法第74條第2項第5款規定，命被告向檢察官指定之
    政府機關、政府機構、行政法人、社區或其他符合公益目的
    之機構或團體，提供40小時之義務勞務，期能使被告於義務
    勞務過程，確切明瞭其行為所造成之危害，以勵自新。另依
    刑法第93條第1項第2款規定，一併諭知於緩刑期間付保護管
    束，俾能由觀護人予以適當督促，發揮附條件緩刑制度之立
    法美意，以期符合本件緩刑之目的。至被告於本案緩刑期間
    ，若違反上開負擔情節重大者，足認原宣告之緩刑難收其預
    期效果，而有執行刑罰之必要者，得由檢察官聲請撤銷緩刑
    之宣告。
三、被告因本件犯行收取報酬3萬元，業據其供承在卷，雖未扣
    案，仍應依刑法第38條之1第1項前段宣告沒收，並依同條第
    3項規定，諭知於全部或一部不能沒收或不宜執行沒收時，
    追徵其價額。　　
據上論斷，應依刑事訴訟法第299條第1項前段、第273條之1，判
決如主文。
本案經檢察官李冠輝提起公訴，檢察官秦嘉瑋到庭執行職務。
中    華    民    國   111    年    4     月    25    日
                  刑事第十二庭  法  官  陳志峯
以上正本證明與原本無異。
如不服本判決應於收受判決後20日內向本院提出上訴書狀，並應
敘述具體理由。其未敘述上訴理由者，應於上訴期間屆滿後20日
內向本院補提理由書（均須按他造當事人之人數附繕本）「切勿
逕送上級法院」。
                                書記官  喻誠德
中    華    民    國   111    年    4     月    25    日
附錄本案論罪科刑法條全文：
中華民國刑法第339條之4
犯第三百三十九條詐欺罪而有下列情形之一者，處一年以上七年
以下有期徒刑，得併科一百萬元以下罰金：
一、冒用政府機關或公務員名義犯之。
二、三人以上共同犯之。
三、以廣播電視、電子通訊、網際網路或其他媒體等傳播工具，
    對公眾散布而犯之。
前項之未遂犯罰之。
洗錢防制法第2條
本法所稱洗錢，指下列行為：
一、意圖掩飾或隱匿特定犯罪所得來源，或使他人逃避刑事追訴
    ，而移轉或變更特定犯罪所得。
二、掩飾或隱匿特定犯罪所得之本質、來源、去向、所在、所有
    權、處分權或其他權益者。
三、收受、持有或使用他人之特定犯罪所得。
洗錢防制法第14條
有第二條各款所列洗錢行為者，處七年以下有期徒刑，併科新臺
幣五百萬元以下罰金。
前項之未遂犯罰之。
前二項情形，不得科以超過其特定犯罪所定最重本刑之刑。